【裁判字號】    89,重訴,559
【裁判日期】    890822
【裁判案由】    清償債務
【裁判全文】
臺灣高雄地方法院民事判決  八十九年度重訴字第五五九號
    原      告  台灣土地銀行
    法定代理人  乙○○
    訴訟代理人  丁○○
                丙○○
                甲○○
    被      告  戊○○
右當事人間清償債務事件，本院判決如左：
    主      文
被告應給付原告新台幣捌佰伍拾玖萬玖仟玖佰貳拾柒元，及自民國八十七年二月二十
七日起至清償日止，按週年利率百分九點八計算之利息，並自民國八十七年二月二十
七日起至清償日止，如逾期在六個月以內者，按上開利率百分之十，逾期超過六個月
者，按上開利率百分之二十計算之違約金。
訴訟費用由被告負擔。
    事      實
甲、原告方面：
  一、聲明：如主文所示。
  二、陳述：
      訴外人崧譽建設股份有限公司邀同被告擔任連帶保證人，於民國八十三年八月
      二十日向原告借用新台幣（下同）三千六百萬元，約定借款期限為自八十三年
      八月二十日起至八十五年八月二十日止，並約定按基本放款利率加七點六碼即
      週年利率百分之九點八計算利息，且分期按月付息，本金則到期一次清償。並
      約定如未按期給付，即喪失期限利益，全部債務均視為到期。且如逾期清償，
      在六個月以內者，按上開利率百分之十，超過六個月者，按上開利率百分之二
      十計付違約金。詎被告自八十五年七月二十日起之利息即未按期繳納，尚餘本
      金八百五十九萬九千九百二十七元未清償，經向被告催討，仍置之不理。原告
      乃聲請本院民事執行處以八十八年執字第六四一號執行事件，就訴外人崧譽建
      設股份有限公司所欠前開本金及其利息、違約金，拍賣被告所有供擔保之不動
      產，而經本院民事執行處分配該不動產拍賣得款，原告受分配拍賣所得金額為
      一百五十八萬二千三百七十一元，而依約由原告指定抵充順序，即清償自八十
      五年七月二十日起至八十七年二月十三日止之利息，是被告尚積欠原告本金八
      百五十九萬九千九百二十七元，及如主文所示之利息、違約金尚未清償。為此
      依消費借貸及連帶保證契約約定之法律關係提起本件訴訟。
  三、證據：提出借據、帳卡、本院民事執行處強制執行金額計算書分配表、利率表
      、抵充計算書、授信請核書各一份為證。
乙、被告方面：
  一、聲明：駁回原告之訴。
  二、陳述：
      被告僅是系爭借款之人頭戶，不知借款人所借金額之資金流向，亦不知借款金
      額，僅負責在借據上簽名、蓋章，不應負系爭借款之清償責任。
    理      由
一、本件原告主張訴外人崧譽建設股份有限公司邀同被告擔任連帶保證人，於八十三
    年八月二十日向原告借用三千六百萬元，約定自該日起至八十五年八月二十日止
    按月平均攤還本息，並約定如未按期給付，全部債務即視為到期，並依基本放款
    利率加七點六碼即週年利率百分之九點八計算利息，且如逾期清償，在六個月以
    內者，按上開利率百分之十，超過六個月者，按上開利率百分之二十計付違約金
    。惟被告自八十五年二月十三日起即未按期繳付利息，經原告催討仍未清償。嗣
    由原告聲請本院民事執行處拍賣被告所有供擔保之不動產，於前開強制執行程序
    中，原告獲分配一百五十九萬九千九百二十七元，依約由原告指定抵充順序結果
    ，被告尚積欠原告本金八百五十九萬九千九百二十七元，及如主文所示之利息、
    違約金等事實，業據提出借據、帳卡及本院民事執行處強制執行金額計算書分配
    表各一份為證。而被告並不爭執系爭借款之未償金額及利息、違約金，復經本院
    核閱上開借據、帳卡、利率表、抵充計算書暨本院民事執行處強制執行金額計算
    書分配表中所載之借貸金額、利息及違約金等內容，均與原告所述相符。故原告
    此部分主張，自堪信為真實。
二、至被告抗辯其係訴外人崧譽建設股份有限公司所借用之人頭戶，並不知悉連帶保
    證之事云云，按當事人互相表示意思一致者，無論其為明示或默示，契約即為成
    立。民法第一百五十三條第一項定有明文。又依法律之規定，有使用文字之必要
    者，得不由本人自寫，但必須親自簽名；如有用印章代替簽名者，其蓋章與簽名
    生同等效力，民法第三條第一項、第二項規定甚明。經查，系爭借款借據業經被
    告於連帶保證人欄及對保簽章處簽名、蓋章，此有該借據一紙附卷可查。且被告
    亦自認該簽名蓋章確為其所親為等語屬實，既被告已於連帶保證人欄簽名，並蓋
    用授信約定書約定留存之印鑑，衡諸常情，當無不知擔任系爭借款之連帶保證人
    之理。則系爭借款之連帶保證契約即已成立生效。而簽立系爭借據前，原告已核
    定系爭貸款金額乙節，亦有原告提出之授信請核書一紙在卷可稽，足見被告在簽
    立系爭借據前，即已知悉借貸金額，則被告抗辯不知借款金額云云，不可採取。
    況被告前開所辯關於訴外人崧譽建設股份有限公司借用其名義借款乙節縱認屬實
    ，亦屬被告擔任連帶保證人之動機問題，要屬被告與訴外人崧譽建設股份有限公
    司間契約之履行，尚不得執此對抗非契約當事人之原告。故被告此節所辯，並非
    可採。原告主張被告為訴外人崧譽建設股份有限公司擔任連帶保證人乙節，自堪
    信為真實。
三、按借用人應於約定期限內，返還與借用物種類、品質、數量相同之物。又遲延之
    債務，以支付金錢為標的者，債權人得請求依法定利率計算之遲延利息。但約定
    利率較高者，仍從其約定利息。再當事人得約定債務人不履行債務時，應支付違
    約金。民法第四百七十八條前段、第二百三十三條第一項、第二百五十條第一項
    分別定有明文。又數人負同一債務，明示對於債權人各負全部給付之責任者，為
    連帶債務。民法第二百七十二條第一項已有明文。而所謂連帶保證債務，係指保
    證人與主債務人負同一債務，對於債權人各負全部給付之責任者而言，此參照民
    法第二百七十二條第一項規定連帶債務之文義甚明。最高法院四十五年度第一四
    二六號判例亦同此見解。是以連帶保證人仍與主債務人就同一債務，負連帶清償
    之責任。又連帶債務人之債權人，得對於債務人中之一人或數人，或其全體，同
    時或先後請求全部或一部之給付。且連帶債務未全部履行前，全體債務人仍負連
    帶責任。民法第二百七十三條亦定有明文。本件訴外人崧譽建設股份有限公司因
    未依約清償本息，依其與原告間所定之消費借貸契約之約定，全部債務視為立即
    到期。又被告為訴外人崧譽建設股份有限公司就本件借款之連帶保證人，依前開
    規定，就原告債權未受清償部分，應負連帶清償責任。從而原告依消費借貸及連
    帶保證契約之約定請求被告給付八百五十九萬九千九百二十七元，及自八十七年
    二月二十七日起至清償日止，按週年利率百分之九點八計算之利息，並自八十七
    年二月二十七日起至清償日止，逾期在六個月以內者，按上開利率百分之十，逾
    期超過六個月者，按上開利率百分之二十計算之違約金，即屬正當，應予准許。
據上論結，原告之訴為有理由，依民事訴訟法第七十八條，判決如主文。
中      華      民      國    八十九    年      八      月    二十二    日
                              臺灣高雄地方法院民事第二庭
~B法      官  汪怡君
右為正本，係照原本作成。
如不服本判決，應於送達後二十日內向本院提出上訴狀。
中      華      民      國    八十九    年      八      月    二十二    日
~B書  記  官  劉榮華


司法院資訊處製作；財團法人民間司法改革基金會備份。
